臺灣高等法院臺南分院刑事判決
110年度原上易字第3號
上  訴  人  臺灣臺南地方檢察署檢察官
被      告  李嘉威



指定辯護人  本院公設辯護人  簡松柏
上列上訴人因被告竊盜案件，不服臺灣臺南地方法院110年度原
易字第2號中華民國110年4月7日第一審判決（起訴案號：臺灣臺
南地方檢察署109年度偵字第21319號），提起上訴，本院判決如
下：
    主  文
上訴駁回。
    理  由
一、公訴意旨略以：被告李嘉威於民國108年10月29日5時18分許
    ，行經臺南市○○區○○○路00號停車場內，見告訴人Ruiz Rona
    ld  Gernaldo（中文名：羅納德）所有、停於該處之電動自
    行車（下稱系爭電動自行車），並未上鎖且無人看管，竟意
    圖為自己不法之所有，基於竊盜之犯意，以不詳之方式發動
    電門後，竊取該車得手，供己代步使用，俟沒電後，再予棄
    置於臺南市○○區○○路000號全家便利超商旁。經告訴人發覺
    車輛失竊後報警處理並調閱監視錄影畫面，始而循線查獲（
    已發還告訴人），因認被告涉犯刑法第320條第1項之竊盜罪
    嫌。
二、犯罪事實應依證據認定之，無證據不得認定犯罪事實。不能
    證明被告犯罪或其行為不罰者，應諭知無罪之判決，刑事訴
    訟法第154條第2項及第301條第1項分別定有明文。又在訴訟
    上用以證明事實之證據，須於通常一般之人均不致於有所懷
    疑，而得確信其為真實之程度者，始得據以為有罪之認定；
    倘其證明尚未達到此一程度，而有合理之懷疑存在，致使無
    從為有罪之確信時，即應為無罪之判決。
三、查：(一)告訴人所有之系爭電動自行車，於108年10月29日5
    時18分許，在臺南市○○區○○○路00號停車場內遭人竊取，而
    後棄置於臺南市○○區○○路000號全家便利超商旁，有告訴人
    於警詢證述明確，且有停車場監視器翻拍照片12張及光碟1
    片（警卷第19至29頁、偵卷末頁證物袋）、車輛尋獲照片3
    張、購買證明1張、及原審對前開監視器光碟勘驗筆錄及擷
    圖8幀（即【本判決附件一】）在卷可稽；(二)被告李嘉威
    另因5件竊盜電動自行車案件（108年10月19日2件、同年10
    月26日、10月30日、11月9日），經臺灣臺南地方法院以109
    年度原簡字第9號判決，依被告之自白等證據判處罪刑確定
    等情，並有前開判決書1份附卷（偵卷第133至136頁）；前
    開事實均為被告於本院坦認不爭，與上開事證相符，堪先認
    定。
三、公訴及上訴意旨認被告涉犯刑法第320條第1項竊盜罪嫌，上
    訴論據要如下述：
(一)依原審勘驗案發地點監視器光碟影像擷圖比對，⒈行竊者臉
    部特徵五官深邃、下巴尖凸、身形高壯、髮型為兩側削短、
    中間蓄長髮、使用側背包（擷圖5、7、8），與被告之臉部
    主要特徵吻合。⒉比對被告於原審法院109年度原簡字第9號
    判決內所犯108年10月19日、同年10月26日、同年10月30日
    及同年11月9日竊盜案行竊時之監視器畫面9張、34張、8張
    、4張（偵卷第99至103頁、第104至120頁、第121至124頁、
    第125至126頁），與被告當時之身形、髮型及外觀，顯然一
    致；亦與被告另案二起行竊時慣用之側背包樣式為深色肩帶
    、前方有淺色橫條（疑為背包前側口袋之拉鍊處）、大小約
    為中小型，特徵吻合，足證為同一人。⒊再依前開勘驗擷圖
    ，比對被告於108年10月30日行竊時穿著之長褲監視器畫面
    ，兩側小腿外側處，均有明顯反光條而於夜間特別顯眼、易
    於辨識，該長褲樣式特殊，於市面上顯非屬常見，而可認此
    穿著應具備特別可辨識性。
(二)被告於相近之 108 年 10 月 19 至同年 11 月 9 日期間内
    ，曾犯5起竊盜犯行，犯案地點皆在臺南市永康區外籍移工
    宿舍密集區域，行竊標的皆為「電動自行車」，行竊模式皆
    為夜間、單獨一人、攜帶側背包、隨機犯案等節，其整體犯
    罪手段及模式，應堪認本件行竊之人。
四、訊據被告堅詞否認竊盜犯行，辯稱：(一)108年10月29日監
    視器畫面中的人不是我，監視器畫面看不清楚該人輪廓，我
    也沒有去過那個地方；伊於另案竊盜之監視器畫面內，其衣
    著、背袋均無獨特性；108年10月29日監視器內穿著長褲，
    與108年10月30日內被告所著長褲反光形狀不同；(二)被告
    雖涉犯多起電動自行車竊盜案件，但不能因此推論本件亦係
    被告所為等語。
五、經查：
(一)依原審勘驗108年10月29日案發地點監視器光碟影像擷圖（
    即附件擷圖），⒈行竊者臉部特徵五官深邃、下巴尖凸、身
    形高壯、髮型為兩側削短、中間蓄長髮且染髮、使用側背包
    （擷圖5、7、8），然比對被告於原審當庭拍攝照片（原審
    卷第115至123頁），固然均有五官較為深邃、身形高壯等相
    似之處，然此相似之處，繫於人種基因，並非足以彰顯個人
    五官、身形之獨有特徵。⒉再比對原審法院109年度原簡字第
    9號判決竊盜案，各於108年10月19日、同年10月26日、同年
    10月30日、同年11月9日行竊時之監視器畫面比對結果（出
    處詳前），⑴被告於另案108年10月19日在臺南市永康區永科
    南路之行竊穿著為棒球帽反戴（無法看見髮型）、淺色外套
    、左肩斜背側背包（見偵卷第99至103頁）；⑵其於另案108
    年10月26日在臺南市永康區中山北路之行竊穿著為頭戴深色
    安全帽（無法看見髮型）、深色長袖外套、深色長褲（褲管
    處有反光條）；⑶於另案108年10月30日在臺南市永康區蔦松
    二街之行竊穿著外套、左肩斜背側背包、長褲褲管有反光條
    ，髮型為頭髮兩側理平、中間留長往後梳（見偵卷第121至1
    24頁）；⑷其於另案108年11月9日在臺南市永康區蔦松二街
    之行竊穿著長袖上衣、右肩斜背側背包，髮型為頭髮兩側理
    平、中間留長往後梳；綜合觀之，其一、108年10月29日行
    竊者之髮型（髮型為兩側較短、中間蓄長髮、染髮），與被
    告於108年10月30日、108年11月9日髮型（兩側理平、中間
    留長往後梳），經本院當庭比對，顯然不同，製有比對擷圖
    （【本判決附件二】）；其二、另108年10月29日行竊者穿
    著與被告上開⑴、⑵、⑶行竊時穿著雖有部分相似（長袖外套
    、長褲褲管有反光條、斜背背包），然經前開長袖外套式樣
    一般、斜背背包之式樣一般，均為市面常見可購得之款式衣
    物，無從認定有其特別可辨識性證明力；⒊另本院以被告108
    年10月30日行竊時監視器畫面擷圖（偵卷第124頁）、本案1
    08年10月29日監視器畫面，勘驗比對（本院卷第111頁），
    右小腿處之反光條，前者呈長條狀、後者呈三點狀，顯然不
    同，製有勘驗擷圖（即【本判決附件三】）；均無從以前開
    監視器畫面比對結果，獲得被告與108年10月29日竊盜行為
    人有同一性之不利認定。
(二)基於習性推論禁止之法則，被告之前科紀錄屬品格證據，不
    得用以證明其品格與本案犯罪行為相符或有實行該犯罪行為
    之傾向，以避免導致錯誤之結論或不公正之偏頗效應；惟被
    告之前科紀錄，倘與犯罪事實具有【關聯性】，在證據法上
    則可容許檢察官提出供為證明被告犯罪之動機、機會、意圖
    、預備、計畫、知識、同一性、無錯誤或意外等事項之用，
    而非資為證明其品性或特定品格特徵，即無違上開法則（最
    高法院110年度台上字第2820號判決參照）；所謂前科紀錄
    與犯罪事實具有關聯性，司法實務或謂：例如「被訴縱火之
    被告，其先前作案之手法有其特殊性，與本案雷同」（最高
    法院100年度台上字第2806號判決），或謂「依兩案手法具
    有驚人相似性或同一性」（最高法院109年台上字第2638判
    決）；參諸日本司法實務見解（日本最高裁判所平成23年第
    670號住居侵入竊盜放火事件），應具有三要件，即前科案
    件犯罪事實具有顯著特徵，與本案起訴犯罪事實有相當程度
    類似性，且可合理推認被告與犯人具有同一性，始可採為證
    據；經查：本件公訴人提出被告109年度原簡字第9號判決5
    件竊盜案件之前科證據，據為本案犯人同一性之證據，並謂
    被告於時間（108年10月19至同年11月9日）、地點（均在臺
    南市永康區外籍移工宿舍密集區）、標的（均電動自行車）
    、手段模式（夜間、單獨一人、攜帶側背包、隨機犯案），
    具有特別可辨識性云云；然外籍移工因缺乏駕駛執照，使用
    電動自行車代步，本即周知之事，因之倘專門行竊電動自行
    車者，時間緊接、地點於移工宿舍附近，並不具特殊性，至
    於夜間單獨攜側背包行竊，該背包並無獨特性，此外，被告
    於該5件前科竊盜犯罪事實，係認定以不詳發動電門方式竊
    得，並非有獨特發動電門之方式；綜合觀之，被告前經判決
    確定之5件竊盜犯罪，不能作為證明其竊盜行為有特殊習性
    或傾向，並得據以推論與被告前案之犯案手法、地點與本案
    具有同一性，倘以前開前科證據採為認定被告有無本件犯罪
    之證據，有違證據法則，此節上訴意旨，亦無可採。
(三)至於原審法院雖謂自前開光碟勘驗內容，有二時段之畫面前
    方遠處，有燈光移動及燈光閃過，比對證人即告訴人之證述
    及卷附之警員偵查報告，該遠處燈光無從確認監視器畫面遠
    處是否為告訴人停放電動自行車之位置云云；然經卷內該失
    竊查獲之電動自行車照片（警卷第33頁），該車車尾確有裝
    設小型車燈；對照原審勘驗監視器光碟擷圖，該停車棚内僅
    於行竊者走向停車棚暗處時，始出現如同尾燈亮點閃爍移動
    ，足認告訴人所有之系爭電動自行車，確有於起訴書所載時
    、地（停車場內）遭竊取，檢察官就此部分指摘，雖有理由
    ，仍無從證明被告為行竊之人。
六、綜上，被告所辯，非無可採；公訴人就被告涉犯本案竊盜犯
    行，所為證明方法，無法說服本院形成一般人均不致有所懷
    疑、得確信其為真實之程度，而仍存有合理懷疑，依罪疑惟
    輕及證據裁判之法則，依法應為無罪判決之諭知。從而，原
    審認為被告被訴犯罪不能證明，諭知被告無罪，本院經核均
    無不當。檢察官以前開情節上訴，經本院逐一論述如前（詳
    前述），其上訴為無理由，應予駁回。
據上論斷，依刑事訴訟法第368條，判決如主文。　　
本案經檢察官李政賢提起公訴，檢察官鄭聆苓提起上訴，檢察官
章京文於本院到庭執行職務。
中　　華　　民　　國　　110 　年　　7 　　月　　20　　日
                  刑事第四庭    審判長法  官  郭玫利
                                      法  官  陳金虎
                                      法  官  蔡廷宜
以上正本證明與原本無異。
不得上訴。
　　　　　　　　　　　　　　　　　　　書記官  葉宥鈞　　
中　　華　　民　　國　　110 　年　　7 　　月　　20　　日

附件一：（原審勘驗筆錄及擷圖）
勘驗標的：監視器中男子之特徵、穿著及其動作、行走動向。
出處：109 年度偵字第21319 號偵查卷宗後證物袋內光碟
影片檔案名稱：1.XVR_ch1_main_00000000000000_000000000000
                22.dav(頻道一)
              2.XVR_ch2_main_00000000000000_000000000000
                00.dav(頻道二)
影片概況：錄影畫面皆為監視器畫面，僅有人像而無聲音出現  
          於影片中。
          1.頻道一中有男子正面之影像。
          2.頻道二中有男子正、背面之影像。
影片時間：頻道一：1時整。
　　　　　頻道二：1時整。
影片顯示時間：影片有顯示時間(畫面右上方)，皆為2019年10  
              月29日，故僅記載時間省略日期。
地點：臺南市○○區○○○路00號停車場內。
代稱：甲男-染髮，著長袖外套、小腿處側邊有螢光條之運動   
       褲、運動鞋，肩背側背包。
XVR_ch1_main_00000000000000_00000000000000.dav(頻道一)   05:00:00～05:18:00 畫面開始。無甲男畫面。  05:18:01～05:18:28 甲男從遠處往鏡頭方向走來，從遠處即可見其運動長褲兩邊側邊有螢光條。走近後可見其身穿長袖外套、運動褲、運動鞋，左肩斜背側背包，右手手持一物，後消失於監視器畫面。 圖1、圖2 05:18:29～05:21:24 無甲男之畫面。  05:21:25～05:21:30 畫面遠處，有燈光移動。  05:21:31～05:26:51 無甲男之畫面。  05:26:52～05:27:00 畫面遠處，有燈光閃過。  05:27:01～06:00:00 無甲男之畫面。畫面結束。  

XVR_ch2_main_00000000000000_00000000000000.dav(頻道二)   00:00:00～05:17:57 畫面開始。無甲男畫面。  05:17:58～05:18:30 監視器拍攝甲男背面，可見其短髮且染髮、身穿長袖外套、兩邊側邊有螢光條之運動長褲、運動鞋、左肩斜背側背包，右手握有一寶特瓶。甲男向畫面上方之方向行走，右轉消失於監視器畫面中。 圖3、圖4 05:18:31～05:21:52 無甲男之畫面。  05:21:53～05:23:17 甲男再次從左下角出現於畫面中。甲男東張西望周邊狀況，此時畫面左上方之大門走出另一男子（下稱乙男）手持香菸，乙男略為佇足後即往右邊停留，甲男則於門口處停留，並使用手機通話，隨後與乙男談話片刻即轉身從左下角離開監視器畫面。 圖5、圖6、圖7 05:23:18～05:24:47 無甲男之畫面。乙男走入大門，從畫面左側消失於監視器畫面（05:24:07）。  05:24:48～05:25:10 甲男出現於畫面中，走至大門內查看後，再度轉身往回走，途中有回頭往門口觀望，後消失於畫面中。 圖8 05:25:11～06:00:00 無甲男之畫面。畫面結束。  









附件二：髮型比對擷圖


附件三：長褲反光比對擷圖